臺灣臺北地方法院刑事判決　　　　　　　95年度訴字第1776號
公　訴　人　臺灣臺北地方法院檢察署檢察官
被　　　告　丙○○
指定辯護人　郭承昌律師
被　　　告　戊○○
選任辯護人　黃銀河律師
上列被告因違反毒品危害防制條例案件，經檢察官提起公訴（95
年度偵字第13398號），本院判決如下：
    主    文
丙○○共同連續販賣第二級毒品，處有期徒刑捌年，扣案第二級
毒品安非他命柒包（總毛重壹點陸公克、總淨重零點玖公克）沒
收銷燬之，包裝袋柒只及附表所示之物均沒收。
戊○○持有第一級毒品，處有期徒刑陸月，扣案第一級毒品海洛
因壹包（淨重零點零陸公克、空包裝重零點壹參公克）沒收銷燬
之，包裝袋壹只沒收；又共同連續販賣第二級毒品，處有期徒刑
柒年捌月，扣案第二級毒品安非他命柒包（總毛重壹點陸公克、
總淨重零點玖公克）沒收銷燬之，包裝袋柒只及附表所示之物均
沒收。應執行有期徒刑捌年，扣案第一級毒品海洛因壹包（淨重
零點零陸公克、空包裝重零點壹參公克）、第二級毒品安非他命
柒包（總毛重壹點陸公克、總淨重零點玖公克）均沒收銷燬之，
包裝袋捌只及附表所示之物均沒收。
    犯罪事實
一、戊○○明知海洛因業經公告列為毒品危害防制條例第二條第
    二項第一款所管制之第一級毒品，因具成癮性、濫用性及對
    社會危害性，非經主管機關許可不得持有，詎其仍於不詳時
    間、地點，收受真實姓名、年籍不詳、綽號「阿峰」之成年
    男子所交付之第一級毒品海洛因一包（淨重○點○六公克、
    空包裝重○點一三公克）而予以持有之，嗣經警於民國九十
    五年六月七日下午五時許持搜索票至臺北市○○區○○路五
    一八號二樓執行搜索時，在其隨身背包內查獲上開第一級毒
    品海洛因一包，而查獲上情。
二、而戊○○與丙○○亦均明知安非他命業經公告列為毒品危害
    防制條例第二條第二項第二款所管制之第二級毒品，因具成
    癮性、濫用性及對社會危害性，不得製造、運輸、販賣，或
    意圖販賣而持有、轉讓，因丙○○前曾積欠戊○○債務約新
    臺幣（下同）十萬元，其二人為圖販賣毒品均分獲利，竟基
    於共同販賣第二級毒品之概括犯意聯絡，自民國九十五年四
    月間起，由戊○○出資交由丙○○以每公克二千七百五十元
    至三千二百三十五元不等之代價購入第二級毒品安非他命後
    ，再由丙○○在其與友人甲○○所承租之臺北市○○區○○
    路五一八號二樓住處，以每公克四千元至五千元不等之價格
    ，連續多次販賣第二級毒品安非他命予丁○○、乙○○及綽
    號「阿水」、「木瓜」、「延平」等真實姓名、年籍不詳之
    人，並提供前揭處所之房間，供購買毒品之人當場施用，而
    戊○○另亦負責記錄買賣之數量與價格，以確保收支。嗣於
    九十五年六月七日下午五時許，為警持搜索票前往上址搜索
    ，當場在丙○○之房間內查獲第二級毒品安非他命七小包（
    總毛重一點六公克、總淨重○點九公克）、殘渣袋九只、安
    非他命吸食器一組、酒精燈一組、玻璃球二個及分裝袋一百
    八十只等物品；另在甲○○於九十五年五月間搬離前所使用
    之房間內，查獲殘渣袋三只、安非他命分裝袋七只、安非他
    命吸食器二組、玻璃管五支、電子磅秤一台、重量價目表一
    紙、帳單一張等物品；並在戊○○隨身背包內扣得帳冊二本
    等物品，始查知前情。
三、案經臺北市政府警察局中山分局報請臺灣臺北地方法院檢察
    署檢察官偵查起訴。
    理    由
一、訊據被告戊○○對於持有第一級毒品海洛因之犯行，坦承不
    諱，惟其與被告丙○○則均矢口否認有何販賣第二級毒品安
    非他命之犯行，被告戊○○辯稱：因被告丙○○積欠其債務
    ，為確實掌握被告丙○○販毒收入，確保債務問題獲得解決
    ，才會幫被告丙○○記帳云云；而被告丙○○則辯稱伊僅施
    用毒品，但並未販賣毒品，況伊與被告戊○○之間並無債務
    問題，不可能以販毒所得清償債務云云。經查：
  (一)被告戊○○於警訊中自陳上開處所為被告丙○○與甲○○於
    九十五年四月間共同承租，嗣甲○○於同年五月即已搬離該
    處，該處房間是開放式的，供不特定人進入休息施用毒品等
    語（偵查卷第二十二頁至第二十七頁）；其於檢察官偵訊時
    ，則供稱被告丙○○有許多朋友去找他，並提供毒品施用，
    且不可能是無償提供毒品施用（偵查卷第二二五頁）；另經
    檢察官以證人身分訊問時，則結證稱：「就扣案二本帳冊部
    分，實際上確實是我買的本子也是我所為的記載，我會做這
    二本帳冊的記載，是因為在搜索丙○○住所的前半個月，丙○○有欠我大約十萬元左右，因為丙○○有在從事安非他命
    的買賣，才有辦法還我錢，我只是在記丙○○安非他命數量
    的進出情形，這樣子我才可以掌握他還我錢」，而經檢察官
    訊問有無見過被告丙○○與他人從事安非他命買賣之情況，
    則證稱：「我有見過。時間是在搜索丙○○住所前一個半月
    內，我有聽過丙○○打電話給綽號『阿泰』之人，說要買安
    非他命，阿泰好像是住中和，丙○○說要買半兩，然後還有
    向新店還是木柵一位叫『小白』的買，買的人我只記得這二
    個。我有見過十來次，有一些人到丙○○住處購買安非他命
    」等語，再經檢察官質問如何認定這些人是向被告丙○○購
    買安非他命，其證述：「因為有人會打電話給丙○○，所以
    我有聽到丙○○在電話中會問說要多少東西，會請那個人直
    接到丙○○住處去，後來就會有人真的到丙○○的住處去，
    到了之後，丙○○就會叫他直接進到丙○○的房間，都會在
    丙○○的房間裡面停留了約半小時到一個小時左右，我直覺
    的反應就是覺得他是在賣安非他命」、「他有跟我說過他有
    認識客人，他想要利用賣安非他命來賺錢，但是他沒有本錢
    ，一方面又要還我錢，所以我有再借他錢，然後他拿我借他
    的錢，去購買安非他命，再去賣給別人，再還我錢」，至於
    扣案之帳冊二本所記載之內容，其則證稱：「是丙○○有買
    安非他命進來的時候會跟我講，我就記下來，他賣安非他命
    的時候也會跟我講，我再記下來」、「我都是依照丙○○的
    講法記，他說多少就是多少，丙○○每一公克是販賣四千元
    到五千元不等」、「丙○○的說法是利潤很高，可以一人一
    半，因為我當時沒有工作，身上也需要用錢，所以就答應他
    的說法」，復證稱：「從九十五年四月間開始，我出資給丙○○買安非他命，到我開始記帳，我大約出資十萬元給丙○○，記帳之後又再給了丙○○四萬元，所以我一共給了丙○○大約十四萬元」、「進價每克成本有二千七百五十元的也
    有三千二百三十五元的，每克賣四千元到五千元不等」，並
    坦承由其出資，交由被告丙○○負責買進、賣出安非他命（
    偵查卷第二三○頁至第二三四頁）。而被告戊○○經本院以
    證人身分傳喚時，則亦證稱帳冊上所記載之「花生」就是指
    安非他命，且確實曾經借款予被告丙○○販賣安非他命，並
    將買賣情形予以記帳，確保所借出之款項可以獲得清償，且
    所有記帳內容都是被告丙○○所告知，被告丙○○亦有告知
    進貨與出貨之情形等語（本院卷第一七八頁至第一八○頁）
    。
  (二)而被告丙○○經本院以證人身分傳喚時，亦曾證稱向綽號「
    阿泰」之男子購買毒品（本院卷第一八三頁反面）；另證人
    甲○○經檢察官行主詰問時，則證稱在其房內所查扣之帳單
    與重量價目表，不是被告丙○○就是被告戊○○請其寫的，
    先前也有看過他人在與被告丙○○一起施用毒品，也知道被
    告二人間之金錢借貸糾紛等語（本院卷第一八四頁反面至第
    一八六頁）；又證人乙○○並證述，確實曾於九十五年六月
    七日當天在前開處所施用毒品，所施用之毒品為被告丙○○
    所提供（本院卷第一八七頁至第同頁反面）。此外，證人丁○○亦於偵查中結證稱，為警查獲當天是要到被告丙○○家
    中施用毒品等語，此有被告二人對於證據能力不爭執，且同
    意作為證據使用之訊問筆錄一份附卷可參（偵查卷第一四六
    頁）。
  (三)至於證人乙○○與丁○○雖均稱係被告丙○○提供毒品施用
    ，並未以金錢購買云云，惟按我國司法機關查緝毒品販賣甚
    嚴，且販賣毒品之刑罰甚高，如非有利可圖，何須鋌而走險
    甘冒處以重刑之高度風險，且參以在被告戊○○隨身背包中
    所查扣之帳冊二本，其內容詳載購買「花生」之人之姓名「
    阿水」、「木瓜」、「延平」，及其所購買之毒品數量與價
    格（偵查卷第九十五頁至第一○一頁），而被告戊○○並已
    自陳所謂「花生」即為安非他命，復參酌扣案物品中有數量
    高達一百八十七只之分裝袋及電子磅秤一台，並扣得第二級
    毒品安非他命七小包（總毛重一點六公克、總淨重○點九公
    克），此外並有殘渣袋十二只、安非他命吸食器三組、酒精
    燈一組、玻璃球二個、玻璃管五支、重量價目表一紙、帳單
    一張、帳冊二本等物品扣案足資佐證（偵查卷第六十三頁至
    第七十頁），堪認其等證稱以無償方式取得毒品施用，顯與
    實情不符，而有維護被告之嫌，自無從採信。
  (四)而在被告戊○○隨身背包內所查獲之白色粉末一包（淨重○
    點○六公克，空包裝重○點一三公克），經送請施以化學呈
    色法與氣相層析質譜儀分析法檢驗後，確認含有第一級毒品
    海洛因之成分，有法務部調查局九十五年七月十一日調科壹
    字第○二○○○八一三五號鑑定通知書在卷可查（偵查卷第
    一九九頁）；而在前開處所查扣之七小包白色結晶體，經送
    請施以酵素免疫分析法（ＥＩＡ）初步檢驗，及氣相層析質
    譜儀法（ＧＣ／ＭＳ）確認檢驗後，呈現安非他命類陽性反
    應結果，亦有臺灣檢驗科技股份有限公司九十五年九月五日
    濫用藥物檢驗報告一紙附卷可稽（偵查卷第二三八頁）；至
    於被告戊○○經警查獲採集尿液送請化驗後，並未呈現鴉片
    類之陽性反應結果，則有臺灣檢驗科技股份有限公司九十五
    年六月二十二日濫用藥物尿液檢驗報告一紙在卷足證（偵查
    卷第一七七頁）。
  (五)綜上所查，被告戊○○持有第一級毒品海洛因，以及被告戊○○與丙○○販賣第二級毒品安非他命之犯行，堪以認定。
    其所為辯解，顯為卸責之詞，不足採信。本案事證明確，應
    依法論科。
二、查被告行為後，刑法部分條文已於九十四年二月二日經總統
    令修正公佈，並於九十五年七月一日施行。而按行為後法律
    有變更者，適用行為時之法律，但行為後之法律有利於行為
    人者，適用最有利於行為人之法律，刑法第二條第一項定有
    明文。此條規定係規範行為後法律變更所生新舊法律比較適
    用之準據法，本身尚無新舊法比較之問題，於新法施行後，
    應一律適用新法第二條第一項之規定，為「從舊從輕」之比
    較，先予敘明。再按本次法律變更，比較時應就罪刑有關之
    共犯、未遂犯、想像競合犯、牽連犯、連續犯、結合犯，以
    及累犯加重、自首減輕暨其他法定加減原因（如身分加減）
    與加減例等一切情形，綜其全部罪刑之結果而為比較，最高
    法院九十五年五月二十三日九十五年度第八次刑庭會議決議
    參照。茲就本件新舊法比較結果說明如下：
  (一)查修正後刑法第三十三條第五款規定罰金刑為新臺幣一千元
    以上，以百元計算之，而修正前則規定罰金為一元以上，且
    以銀元為計算單位，經依罰金罰鍰提高標準條例第一條前段
    ，以及現行法規所定貨幣單位折算新臺幣條例第二條規定折
    算後，罰金刑則為新臺幣三十元以上，經比較新、舊法之結
    果，修正後之法律並未較有利於行為人。
  (二)關於數罪併罰部分，修正前刑法第五十一條規定：「數罪併
    罰，分別宣告其罪之刑，依左列各款定其應執行者：」其中
    第五款規定：「宣告多數有期徒刑者，於各刑中之最長期以
    上，各刑合併之刑期以下，定其刑期。但不得逾二十年。」
    修正後刑法第五十一條第五款規定：「宣告多數有期徒刑者
    ，於各刑中之最長期以上，各刑合併之刑期以下，定其刑期
    。但不得逾三十年。」比較結果，修正後刑法亦無較有利於
    行為人之情形。
  (三)關於連續犯之規定，修正前刑法第五十六條規定：「連續數
    行為而犯同一之罪名者，以一罪論。但得加重其刑至二分之
    一。」而修正後刑法則刪除第五十六條之規定，已不得再論
    以一罪。是比較修正前後之規定，修正後法律並無有利於行
    為人之情況。
  (四)綜合上開比較之結果，九十五年七月一日修正施行之刑法部
    分條文，其適用結果並無有利於被告之情形，依前開法律規
    定，自應適用被告行為時即修正前刑法之相關規定論處。至
    於共犯規定部分，刑法第二十八條於被告行為後雖亦有修正
    ，惟本件被告二人上開犯罪行為，並非共謀共同正犯之情形
    ，依據該條之修正理由所示，就被告本件犯行之共犯形態，
    應認並無修正之情況，自無比較新舊法之問題，依一般法律
    適用原則，自應適用本件裁判時之法律論處，附此敘明。
三、查海洛因屬於毒品危害防制條第二條第二項第一款所規定之
    第一級毒品，而安非他命則為同法條第二項第二款所規定之
    第二級毒品，核被告丙○○所為，係犯毒品危害防制條例第
    四條第二項之販賣第二級毒品罪，被告戊○○所為，則係犯
    毒品危害防制條例第四條第二項之販賣第二級毒品罪，以及
    同法第十一條第一項之持有第一級毒品罪。被告丙○○與戊○○就販賣第二級毒品之犯行，有犯意聯絡與行為分擔，為
    共同正犯。其等先後多次販賣第二級毒品之犯行，時間緊接
    、方法相同，觸犯構成要件相同之罪，顯係基於概括犯意反
    覆為之，為連續犯，應依修正前刑法第五十六條規定論以一
    罪，並加重其刑。爰審酌毒品具有成癮性，被告二人販賣毒
    品，造成毒品之流通，使他人易於取得毒品使用而上癮，對
    於社會治安有嚴重不良之影響，犯罪所生危害重大，且被告
    丙○○矢口否認犯行、犯後態度不佳，而被告戊○○自白持
    有第一級毒品之犯行，並坦承販賣第二級毒品之部分犯行，
    態度尚可，及其生活狀況與智識程度等一切情狀，分別量處
    如主文所示之刑，並就被告戊○○部分定其應執行之刑。扣
    案第一級毒品海洛因一包（淨重○點○六公克、空包裝重○
    點一三公克）、第二級毒品安非他命七包（總毛重一點六公
    克、總淨重○點九公克），應依毒品危害防制條例第十八條
    第一項前段規定沒收銷燬之，其包裝袋共八只，以及扣案之
    分裝袋一百八十只、殘渣袋十二只，有防止毒品裸露、逸出
    及潮濕之功用，並便於攜帶、販賣，為被告所有供販賣毒品
    所用之物，而扣案之電子磅秤一台，則屬被告所有用以秤重
    分裝第二級毒品安非他命而予販賣之用，亦為被告所有供販
    賣毒品所用之物，均應依毒品危害防制條第十九條第一項之
    規定宣告沒收。至於扣案之安非他命吸食器三組、酒精燈一
    組、玻璃球二個、玻璃管五支，則與被告販賣第二級毒品之
    犯行無關，而重量價目表及帳單各一紙，業據證人甲○○供
    稱為其所有之物，均不予宣告沒收。
據上論斷，應依刑事訴訟法第二百九十九條第一項前段，刑法第
十一條前段、第二條第一項前段，毒品危害防制條例第四條第二
項、第十一條第一項、第十八條第一項前段、第十九條第一項，
刑法第二十八條，修正前刑法第五十六條、第五十一條第五款、
第九款，判決如主文。
本案經檢察官王志超到庭執行職務
中　　華　　民　　國　　96　　年　　5 　　月　　10　　日
　　　　　　　　　刑事第七庭審判長法  官  梁耀鑌
                                  法  官  許泰誠
                                  法　官　余明賢
以上正本證明與原本無異。
如不服本判決，應於判決送達後10日內，向本院提出上訴狀。
　　　　　　　　　　　　　　  　　書記官　葉潔如
中　　華　　民　　國　　96　　年　　5 　　月　　10　　日
【附表】
┌──┬─────────────────┬─────┐
│編號│    應  沒  收  物  品  名  稱    │  數  量  │
├──┼─────────────────┼─────┤
│ 一 │分裝袋                            │一百八十只│
├──┼─────────────────┼─────┤
│ 二 │殘渣袋                            │十二只    │
├──┼─────────────────┼─────┤
│ 三 │電子磅秤                          │一台      │
├──┼─────────────────┼─────┤
│ 四 │帳冊                              │二本      │
└──┴─────────────────┴─────┘
附錄本案論罪科刑法條全文
毒品危害防制條例第四條第二項
製造、運輸、販賣第二級毒品者，處無期徒刑或七年以上有期徒
刑，得併科新臺幣七百萬元以下罰金。
毒品危害防制條例第十一條第一項
持有第一級毒品者，處三年以下有期徒刑、拘役或新臺幣五萬元
以下罰金。
